【裁判字號】    90,上易,3653
【裁判日期】    901231
【裁判案由】    傷害等
【裁判全文】
臺灣高等法院刑事判決                            九十年度上易字第三六五三號
    上  訴  人  臺灣板橋地方法院檢察署檢察官
    被      告  乙○○
右上訴人因被告傷害案件，不服臺灣板橋地方法院九十年度易字第一七五一號，中華
民國九十年八月三十日第一審判決（起訴案號：臺灣板橋地方法院檢察署九十年度偵
字第三三○八號、第三三○九號）提起上訴，本院判決如左：
    主  文
上訴駁回。
    理  由
一、公訴意旨略以：被告乙○○於民國八十九年十二月四日十七時許，至台北縣板橋
    市○○路○段三一巷十七號二樓其友人甲○○住處，欲找甲○○時，適遇告訴人
    即甲○○之妻丙○○，丙○○要求乙○○離開，乙○○竟持所穿之高跟鞋毆打丙○○，致丙○○受有右眼結膜出血、左眼皮下瘀血、左前臂、左上臂、右前臂及
    左腰瘀傷等傷害。乙○○另明知甲○○係丙○○之夫，為有配偶之人，竟仍於八
    十九年十二月二十日，在甲○○前開住處，與甲○○發生性關係，因認乙○○涉
    有刑法第二百七十七條第一項之普通傷害罪嫌及刑法第二百三十九條後段罪嫌云
    云。
二、按犯罪事實應依證據認定之，無證據不得推定其犯罪事實；又不能證明被告犯罪
    者，應諭知無罪之判決；刑事訴訟法第一百五十四條、第三百零一條第一項分別
    定有明文。又犯罪事實之認定，應憑真實之證據，倘證據是否真實尚欠明確，自
    難以擬制推測之方法，為其判斷之基礎；而認定犯罪事實之證據係指足以認定被
    告確有犯罪行為之積極證據而言，該項證據自須適合於被告犯罪事實之認定，始
    得採為斷罪資料，最高法院五十三年著有臺上字第六五六號、二十九年上字第三
    一０五號判例。且刑事訴訟上證明之資料，無論其為直接或間接證據，均須達於
    通常一般之人均不致有所懷疑，而得確信其為真實之程度，始得據為有罪之認定
    ，若其關於被告是否犯罪之證明未能達此程度，而有合理懷疑之存在，致使無從
    形成有罪之確信，根據「罪證有疑，利於被告」之證據法則，即不得遽為不利被
    告之認定，亦有最高法院七十六年度臺上字第四九八六號判例可稽。其以情況證
    據（即間接證據）斷罪時，尤須基於該證據在直接關係上所可證明之他項情況事
    實，本乎推理作用足以確證被告有罪，方為合法，不得徒憑主觀上之推想，將一
    般經驗上有利被告之其他合理情況逕予排除，此觀諸最高法院三十二年上字第六
    七號自明。所謂認定犯罪事實之證據，係指足以認定被告確有犯罪行為之積極證
    據而言，苟未能發現相當證據，或證據不足為不利於被告事實之認定時，即應為
    有利於被告之認定，更不必有何有利之證據，亦不能以推測或擬制之方法，以為
    裁判基礎（最高法院二十九年上字第三一０五號、四十年台上字第八六號、五十
    六年度台上字第八０七號判例意旨參照）。又告訴人之告訴，係以使被告受刑事
    追訴為目的，其指訴是否與事實相符，仍應調查其他證據，以資審認，必被害人
    所述被害情形，無瑕疵可擊，且就其他方面調查，與事實相符，始足據為有罪判
    決之基礎（最高法院五十二年臺上字第一三００號判例及八十一年度台上字第三
    五三九號判決意旨參照）。
三、公訴人指訴被告乙○○涉有前開犯行，經查不外以告訴人丙○○之指訴、證人甲○○之證述，並有亞東醫院診斷證明書在卷為其論據。惟訊據被告乙○○矢口否
    認右揭犯行，辯稱：伊未毆打告訴人丙○○，亦未與其夫甲○○通姦，本案純係
    告訴人丙○○與其夫甲○○串謀誣陷被告，以反制被告另案對甲○○提起之妨害
    自由及恐嚇取財之刑事告訴等語。
四、經查：
（一）、傷害部分
    １、告訴人丙○○雖指訴八十九年十二月四日即遭被告打傷，但其在偵查中所提
        出之亞東醫院驗傷診斷證明書卻係於八十九年十二月十一日門診後所開具，
        於本院調查時，經本院函請亞東醫院調取告訴人丙○○診療紀錄核閱結果，
        告訴人於八十九年十二月，僅於該月十一日至該院外科門診，有該院九十年
        十一月二十八日九０亞歷六四一一字第四二０六號函在卷可稽，是該診斷証
        明書及診療紀錄所載告訴人所受之傷與與被告於同年（八十九年）十二月四
        日之傷害犯行是否有關聯？已非無疑，且依該診斷証明書及診療紀錄所示，
        告訴人丙○○傷勢如左前臂、左上臂、右前臂及左腰瘀傷等傷，均屬皮下輕
        傷，果其真為一個星期前受傷，經過一個星期，該皮下傷應該己經痊癒，該
        傷是否為新發生之傷害？均屬可議。
    ２、証人甲○○經本院及原審多次合法傳喚，無正當理由均未到庭，惟依證人甲○○於八十九年十二月十七日在板橋分局與被告之對話錄音帶顯示，甲○○
        稱：「現在我們見面三分情存在，我也會怕，會怕今天，所以之前我都有準
        備預防，我跟丙○○打架，把丙○○揍到臉腫歪歪﹙台語﹚，就是你買麵來
        的那天，隔天就去醫院驗傷，取得診斷書。」被告稱：「是要告你嗎？」甲○○稱：「不是，告我幹嘛，是要告妳。」被告稱：「為什麼要告我？」甲○○稱：「我也會怕，怕今日的事情發生。」，有錄音帶及譯本可憑，由右
        述對話可知，告訴人之傷勢，有可能係告訴人甲○○打傷，而非被告打傷，
        證人甲○○雖於偵查中証稱：「八十九年十二月四日聽聞告訴人丙○○予人
        發生爭吵，下樓查看時發現告訴人受傷，隨即送亞東醫院急診」云云，但與
        告訴人所提出之診斷證明書之門診日期（同年十二月十一日﹚已有不符，其
        証詞已有可疑，何況證人甲○○與告訴人為夫妻關係，其證言難免偏頗告訴
        人，證人甲○○且因向被告恐嚇「分手費」，經被告提出告訴，經檢察官依
        恐嚇取財罪嫌，對甲○○提起公訴，有臺灣板橋地方法院檢察署九十年度偵
        字第六０四八號起訴書可憑，甲○○與被告間有利害關係，其証詞復與事實
        不符，自不足採信。
（二）、通姦部分
    １、告訴人丙○○於偵查時僅証稱：「八十九年十二月廿日我自外返家時正  好
        碰上被告，我回家後發現房間內垃圾筒內有使用過的衛生紙，我將衛  生紙
        留下來，當時他二人正準備外出」云云（他字九十號卷第十二頁反  面，他
        字第三三六號卷第三頁反面筆錄），告訴人丙○○並未目睹被告  於八十九
        年十二月廿日與甲○○相姦，亦無任何「物証」可証明被告有  相姦之行為
        。
    ２、證人胡金吾因於八十九年十二月十四日，向被告恐嚇「分手費」，且挾持被
        告妨害自由，業經被告於同年十二月十八日零時許，向台北縣警察局板橋派
        出所提出告訴（隨後由新莊分局接辦），有警訊筆錄可憑，被告與甲○○於
        八十九年十二月十八日既已經對簿公堂，焉有可能於三日後之十二月二十日
        與證人甲○○通姦？證人甲○○之証詞，與常情有違；且證人甲○○向被告
        恐嚇取財在前，於遭起訴後，向公訴人「自白」與被告通姦之犯行在後，告
        訴人丙○○復僅對被告提出告訴，而撤回對證人甲○○之告訴，證人甲○○
        有為虛偽陳述之強烈動機，似不能僅依證人甲○○之証詞，即認定被告於八
      十九年十二月廿日，與證人甲○○有通姦行為。
五、此外復查無其他積極証據可証明被告有傷害、相姦（八十九年十二月二十日犯行
    ），自應諭知被告無罪之判決。原審因為被告無罪之諭知，洵無不當，公訴人上
    訴猶執陳詞指摘原判決不當，為無理由，其上訴應予駁回。
六、至被告曾於偵查時供稱：（為何要拿錢給他？）「他恐嚇我，因之前我們有發生
    過性行為，結果他就一而再向我借錢，我想分手，但他又開始跟蹤我：：」、（
    你在何時與甲○○有性行為？）「八十九年九月廿一日在被告（甲○○）家，是
    被告載我去的。」（臺灣板橋地方法院檢察署九十年度偵字第六０四八號卷第九
    十年四月十六日訊問筆錄），另涉於八十九年九月廿一日與證人甲○○相姦部分
    ，未據檢察官提出公訴（起訴書僅就八十九年十二月廿日相姦部分起訴），且已
    起訴部份既經判決無罪，與八十九年九月廿一日相姦部份，難謂有連續犯裁判上
    一罪之關係，本院自不得就該部份審理，併此敘明。
據上論斷，應依刑事訴訟法第三百六十八條，判決如主文。
本案經檢察官沈世箴到庭執行職務。
中    華    民    國    九十    年      十二      月      三十一        日
              臺灣高等法院刑事第二十一庭
                                  審判長法  官  葉  騰  瑞
                                        法  官  黃  國  忠
                                        法  官  江  國  華
右正本證明與原本無異。
不得上訴。
                                        書記官  吳  碧  玲
中      華      民      國     九十一   年      一      月      二      日


司法院資訊處製作；財團法人民間司法改革基金會備份。
